【裁判字號】    90,易緝,64
【裁判日期】    900518
【裁判案由】    違反動產擔保交易法
【裁判全文】
臺灣高雄地方法院刑事判決                            九十年度易緝字第六四號
    公  訴  人  臺灣高雄地方法院檢察署檢察官
    被      告  乙○○
    選任辯護人  沈志純
右列被告因違反動產擔保交易法案件，經檢察官提起公訴（八十五年度偵字第一七五
二九號），本院判決如左：
    主  文
乙○○動產擔保交易之債務人，意圖不法之利益，將標的物遷移，致生損害於債權人
，處拘役參拾日，如易科罰金，以參佰元折算壹日，緩刑貳年。
    事  實
一、乙○○於民國八十三年十二月二十八日，以動產擔保交易法所定之動產抵押方式
    （起訴書誤載為附條件買賣之方式），向址設在高雄市苓雅區○○○路二四號
    之聯邦商業銀行股份有限公司高雄分行（下稱聯邦銀行）以其所有之車號ＹＩ─
    四一一八號自用小客車一輛辦理汽車貸款，為動產擔保交易之債務人。約定汽車
    貸款金額新台幣（下同）五十萬元，並於八十四年一月五日簽訂動產抵押契約書
    ，分三十六期繳納，每月一期，每期付款一萬八千三百三十元，且應將該標的物
    置放在高雄市○鎮區○○街八一號，未付清全部貸款前，乙○○僅得依約占有
    使用，不得將該標的物遷移、出賣或為其他處分。詎乙○○於取得貸款金額之後
    ，僅繳至第十六期（起訴書誤載為十五期），自八十五年四月二十八日即第十七
    期後，拒不繳納，意圖為自己不法之利益，在未得聯邦銀行之同意情形下，將該
    標的物遷移不明不知去向，致生損害於聯邦銀行。
二、案經聯邦銀行訴請臺灣高雄地方法院院檢察署檢察官偵查起訴。
    理  由
一、訊據被告乙○○固坦承有於右揭時地以上開車輛向聯邦銀行辦理貸款設定動產抵
    押且未按期付款之事實，惟矢口否認有違反動產擔保交易法之犯行，辯稱：伊係
    生意失敗，所以自八十五年四月二十八日起才未按期繳納貸款，後來銀行有寄單
    子催繳，但都沒去繳，直到八十六年七月間，車子在高雄市楠梓區被找到，過十
    幾天後就去將所有貸款繳清，並未遷移該車，但移動車子並沒有向銀行說明云云
    。惟查，被告與聯邦銀行訂立動產抵押契約，僅繳納至第十六期貸款後即未再按
    期續繳，告訴人派員至約定停放處找尋，但遍尋不到，且亦聯絡不到被告，有申
    請協尋及委託第三人抓車，直至八十六年七月間，始於屏東市○○路尋獲該車，
    再於八十六年八月十八日，被告兒子才到銀行清償並領回車輛等情，已據告訴代
    理人史金和、甲○○分別於偵查及本院審理中指訴綦詳，而被告復自承將該車移
    動他處，並未主動告知告訴人，且無力繳款後亦未主動與告訴人聯絡等情，足見
    其行為當致告訴人追索無著，無法即時依動產擔保交易法之相關規定取回系爭車
    輛受償，自生損害於告訴人。再被告僅繳納至第十六期貸款後即未再按期續繳，
    且避不見面，致告訴人追索無著，並將標的物遷移他處，事隔年餘才在屏東市○
    ○路尋獲該車，足徵其有不法利益之意圖至為灼然，雖其事後已與告訴人達成和
    解並清償所餘貸款，然此亦無礙其犯行之成立。此外，復有動產抵押契約書、動
    產擔保交易動產抵押設定登記申請書、高雄市監理處動產擔保交易登記證明書、
    本票、存證信函、債務清償證明書及和解證明書各一紙附卷可稽。綜上所述，足
    徵被告前開所辯，均屬事後卸責飾詞，不足採信。本件事證已臻明確，被告犯行
    洵堪認定，應予依法論科。
二、核被告所為，係犯動產擔保交易法第三十八條之罪。爰審酌被告以貸款並設定動
    產抵押之方式購入汽車，竟僅繳款十六期，隨後即將該車隱匿遷移不明，未信守
    承諾履行契約，危害交易秩序，惟念其犯後已與告訴人達成民事和解，此有債務
    清償證明書及和解證明書各一紙附卷可參，對告訴人所生之損害非鉅及其他一切
    情狀，量處如主文所示之刑，又被告於行為後，刑法第四十一條業經立法院於九
    十年一月四日修正為第四十一條第一項︰「犯最重本刑為五年以下有期徒刑之刑
    之罪，而受六個月以下有期徒刑或拘役之宣告，因身體、教育、職業、家庭之關
    係或其他正當事由，執行顯有困難者，得以一元以上三元以下折算一日，易科罰
    金。」，並經總統於九十年一月十日公布施行，將易科罰金之適用範圍擴大為最
    重本刑五年以下有期徒刑之罪，而易服勞役及期間、數罪併罰之定執行刑、緩刑
    及易以訓誡、易科罰金各事項，均應依新法〈最高法院二十四年七月民刑庭總會
    （二）意旨參照〉，本件被告行為後法律既有變更，雖其所犯之罪原在得易科罰
    金之適用範圍，仍應依刑法第二條第一項前段之規定，併諭知易科罰金之折算標
    準，以資懲儆。末查，被告前受有期徒刑以上刑之宣告，執行完畢後，五年以內
    未曾受有期徒刑以上刑之宣告，此有臺灣高等法院被告全國前案紀錄表一紙附卷
    可參，其因一時疏慮，致犯本罪，經此科刑教訓後，當知所惕勵而無再犯之虞，
    本院認為前開對其宣告之刑，以暫不執行為適當，併予宣告緩刑二年，以啟自新
    。
據上論斷，應依刑事訴訟法第二百九十九條第一項前段，動產擔保交易法第三十八條
、刑法第十一條前段、第二條第一項前段、修正後第四十一條第一項、第七十四條第
二款，罰金罰鍰提高標準條例第一條前段、第二條，判決如主文。
本案經檢察官李宛凌到庭執行職務。
中      華      民      國    九十      年      五      月     十八     日
                                臺灣高雄地方法院刑事第七庭
                                    審判長法  官    裕斗
                                          法  官    何秀燕
                                          法  官    林家賢
右正本證明與原本無異。
如不服本判決，應於判決送達後十日內，向本院提出上訴狀。
                                          書記官    李忠霖
中      華      民      國    九十      年      五      月     十八     日


司法院資訊處製作；財團法人民間司法改革基金會備份。
